【裁判字號】    92,簡上,42
【裁判日期】    920610
【裁判案由】    請求解任董事
【裁判全文】
臺灣士林地方法院民事判決  九十二年度簡上字第四二號
    上  訴  人    味王股份有限公司
    法定代理人    甲○○
    訴訟代理人    林美倫律師
                  丙○○律師
    複 代理 人    陳豪杉律師
    被 上訴 人    乙○○    .
    訴訟代理人    梁治律師
    複 代理 人    周承武律師
右當事人間請求請求解任董事事件，上訴人對於中華民國九十一年十二月十九日本院
士林簡易庭九十一年度士簡字第一０六八號第一審宣示判決筆錄提起上訴，本院判決
如左：
    主      文
上訴駁回。
第二審訴訟費用由上訴人負擔。
    事      實
甲、上訴人方面：
一、聲明：
  (一)原判決廢棄。
  (二)被上訴人擔任上訴人之董事職務應予解任。
二、陳述：除與原審判決書所載者相同茲予引用外，補稱：
  (一)上訴人之監察人甲○○代表上訴人訴請解任被上訴人之職務，與法並無不合：
    按股東會決議對於董事、監察人提起訴訟時，公司應自決議之日起三十日內提起
    之；又公司與董事間訴訟，除法律另有規定外，由監察人代表公司，股東會亦得
    另選代表公司為訴訟之人。至對於監察人提起訴訟時，股東會得於董事外另行選
    任代表人，公司法第二百十二條、第二百十三條、第二百二十五條分別定有明文
    。本件被上訴人為上訴人之董事，又上訴人九十年股東常會（下稱「系爭股東會
    」）臨時動議決議通過：「對所有有損味王公司權益或失職違法者，授權監察人
    依法追究」（下稱「系爭股東會決議」）。至系爭股東會決議雖未具體表明對於
    何一董事及何一事件授權監察人提起訴訟，然觀諸前開議事錄記載，可知系爭股
    東會進行報告事項(二)與承認及討論事項第一案時，即有股東表示，證據顯示有問
    題，就應由司法機關偵查，建議委任監察人移送司法機關，而當時上訴人之負責
    人陳恭平乃裁示，此案應經股東會決議，於臨時動議時提出討論。嗣於臨時動議
    時則決議對所有有損上訴人權益或失職違法者，授權監察人依法追究，準此，系
    爭股東會決議確有追究被上訴人法律責任之意，並授權監察人為之。次查，依上
    訴人之公司變更登記表觀之，上訴人之監察人有三位即杜恆誼、黃利雄及甲○○
    ，系爭股東會既未特別指定由何人代表上訴人起訴，按公司法第二百二十一條之
    規定：「監察人各得單獨行使監察權」，即該三人自均有代表上訴人之權利，是
    甲○○代表上訴人提起本件訴訟，自無不合。
  (二)本件並無起訴不合法之情形：
    雖公司法第二百條規定：「董事執行業務，有重大損害公司之行為或違反法令或
    章程之重大事項，股東會未為決議將其解任時，得由持有已發行股份總數百分之
    三以上股份之股東，於股東會後三十日內，訴請法院裁判之。」然系爭股東會決
    議所謂「對所有有損味王公司權益或失職違法，授權監察人依法追究」，已概括
    授權監察人對所有有損上訴人權益或違法失職者依法追究之權，亦即包括解任涉
    及不法情事之董事在內，故持有已發行股份總數百分之三以上股份之股東亦可概
    括授權或委任監察人提起解任董事職權之訴。況系爭股東會決議授權監察人依法
    追究，係包含追查及究責之意，蓋股東常會係每年召開乙次，於系爭股東會時有
    部分股東僅得知有人涉及不法，嚴重侵害股東權益，致上訴人遭證券交易所公告
    自十月二十九日停止味王公司股票之買賣，惟尚未明瞭係何人涉及不法情事，因
    此概括授權予監察人，於追查出涉及有損公司權益者依法究責，亦包含解任涉及
    重大損害上訴人之董事。否則，僅追查而不究責，豈不有違系爭股東會決議？又
    若未將涉及重大損害上訴人之董事予以解任，又有何方式究責？是系爭股東會決
    議所稱之追究係包含解任董事在內，且證人林瑞圖亦證稱：「（法官問：有無概
    括授權監察人解任董事？）答：有」。故系爭股東會已概括授權監察人對所有有
    損上訴人權益或違法失職者依法追究之權，系爭股東會決議亦包含解任董事在內
    。監察人即依該決議及檢查人報告對涉及不法者提起刑事告訴並對涉及不法之董
    事向法院提出假處分其董事職權之聲請。又系爭股東會之解任決議，僅係決定上
    訴人公司內部之意見而已，故僅為解任決議，尚未發生解任之效力，尚須由公司
    代表機關（此指監察人，公司法第二百二十三條參照）根據此一決議對被解任之
    董事為解任之意思表示，始發生解任之效力（柯芳枝，公司法論，八十二年十月
    出版，第三百零七頁參照）。是監察人係依系爭股東會決議提起本訴，尚無不合
    。
  (三)被上訴人執行董事職務確有重大損害上訴人之行為：
    1.系爭股東會決議「對所有有損公司權益或違法失職者，授權監察人依法追究」
      ，並決議選任檢查人對上訴人轉投資所有之相關企業加以查核，故檢查人有關
      泰國味王公司帳外盈餘之檢查報告雖於九十年十月九日完成，而未於九十年六
      月二十九日系爭股東會召開時提出，然確係被上訴人等董事究有無違法失職及
      監察人應否依法追究之依據，且上訴人之檢查人報告(一)謂：「乙○○君於民國
      七十九年進入味王公司擔任董事，八十六年為常務董事，八十七年至八十九年
      為泰國味王公司董事，林火義民國八十八年、八十九年為泰國味王公司董事；
      杜恒誼民國八十八年進入味王公司擔任常駐監察人，民國八十九年任泰國味王
      公司董事，對於前述可議之事，依其職務應可得而知，卻未置一詞，亦有可議
      」，故足認被上訴人執行職務時有重大損害上訴人之行為，然原審未查，其判
      決即屬有所違誤。
    2.上訴人轉投資公司之法人董事代表，因涉嫌損害上訴人全體股東之利益及逃漏
      稅捐等不法情事，並因此致上訴人遭證券交易所將股票交易方式變更為全額交
      割股，經林瑞圖等多位股東於系爭股東會在臨時動議時提案「十日內改派所有
      轉投資公司之法人董事代表」，並經決議照案通過；另股東林瑞圖等多位股東
      提案「對所有有損味王公司權益或失職違法者，授權監察人依法追究」，亦經
      決議照案通過；再者，股東林瑞圖等多位股東於股東會提案「選任檢查人，查
      核項目為：1.對味王公司轉投資所有的相關企業。2.對味王公司本身不法情節
      等情事。費用由董事長裁定檢查人人選三位，一位由股東林瑞圖擔任，一位由
      董事會推選，另一位由監察人推選。查核期間由董事會決定，並請三位檢查人
      協調，儘速查核」，亦經決議照案通過。然經檢查人查核上訴人轉投資之泰國
      味王公司，發現董事及泰國味王公司法人董事代表林文昌竟於七十九年十月十
      七日簽核不實之對外投資（增資）報備申請書等不法行為。惟被上訴人身為上
      訴人之董事並與林文昌同為派駐泰國味王公司之法人代表董事，對泰國味王公
      司具相當程度之影響力，竟對前述林文昌可議之事，依其職務應可知之事，於
      八十九年五月間起主管機關、股東、董監事開始質疑，林文昌蓄意隱匿、公司
      股票被處分「全額交割」、檢查人執行查核之際，竟未置一詞，甚至代為掩飾
      ，有與林文昌共謀之嫌（林文昌已遭鈞院九十年度裁全字第五一五一號民事裁
      定及臺灣高等法院九十年度抗字第四八一一號民事裁定禁止行使味王公司之董
      事職權），涉嫌侵占泰國味王公司之股權與營利及不法隱藏泰國味王公司之帳
      外盈餘，故被上訴人身為上訴人之董事，卻於執行業務時，有重大損害上訴人
      之行為，依公司法第二百條之規定，其行為已構成裁判解任其董事職權之事由
      。
    3.按股份有限公司之董事、監察人，係由公司股東決議選任，董事、監察人與公
      司為委任關係，在該項法律關係未消滅前，得繼續執行職務，自有繼續性。經
      查，系爭股東會決議選任檢查人查核上訴人轉投資所有之相關企業時，發現董
      事林文昌有不法之意圖，惟被上訴人身為上訴人派駐泰國味王公司之法人代表
      董事，竟對前述林文昌可議之事，依其職務應可知之事竟未置一詞，甚至代為
      掩飾，顯與林文昌有所勾串、共同損害上訴人全體股東之利益，上訴人亦因林
      文昌之不法行為遭證券交易所自八十九年七月二十五日將股票交易方式變更為
      全額交割股，後並因林文昌拒絕配合提出相關財務報表、蓄意杯葛致上訴人無
      法於期限內重編財測，而遭證券交易所公告自十月二十九日停止上訴人股票之
      買賣，故被上訴人執行董事職務已顯有重大損害上訴人之行為。
    4.被上訴人係上訴人之董事，亦為上訴人派駐泰國味王公司之法人代表董事，依
      泰國味王公司章程第九條規定，董事會亦至少每六個月舉行之，而每年度結算
      完成時，上訴人亦可及時取得泰國味王公司之財務報表；惟被上訴人等人歷年
      來卻從未將董事會議事錄、一切銀項收支明細及財務報表，依民法第五百四十
      條之規定，提交上訴人或向上訴人股東常會報告，致使簽證會計師出具保留意
      見之查核報告，而董事會無法完成審議，遭證券交易所自八十九年七月二十五
      日將股票交易方式變更為全額交割股，並致上訴人無法於期限內重編財務報表
      而遭證券交易所公告自十月二十九日停止上訴人股票之買賣，故被上訴人與上
      訴人具有委任關係，其不法行為因涉刑法上之背信罪責，已遭股東提起告發，
      並經臺北地方法院檢察署受理在案，足見雖被上訴人雖遲自八十七年方任泰國
      味王公司之董事，惟被上訴人乙○○違反善良管理人之注意義務與林文昌相互
      勾結，致上訴人及全體股東之權益遭受莫大之侵害。
    5.前味王公司董事林文昌亦自八十五年間任味王公司轉投資公司之森美工業股份
      有限公司（下稱「森美公司」）之董事長，惟林文昌任職森美公司董事長期間
      ，因涉及不法情事致生森美公司之損害，進而有損上訴人之轉投資權益，其不
      法行為因涉刑法上之背信等罪責，已遭上訴人之股東提起告發；惟被上訴人亦
      任上訴人派駐森美公司之法人代表董事，對林文昌之不法行為非但未為上訴人
      之利益考量，反而與林文昌相互勾串，於主導之董事會散會前提出臨時動議追
      認每一董監事每月支領五千元車馬費之議案，惟最後卻被扭曲作成通過追任董
      事長每月可領薪資八萬七千元之不實會議記錄內容之方式，意圖於事發後掩飾
      林文昌之罪行。故被上訴人雖遲自八十七年方任泰國味王公司之董事，惟其與
      林文昌相互勾結已行之有年，故上訴人因泰國味王公司法人代表之不法行為致
      生損害，被上訴人身為上訴人及泰國味王公司之董事自無法卸責。
    6.被上訴人雖於八十七年後方任職泰國味王公司之董事，其後亦有重大損害上訴
      人之行為：
      查上訴人之檢查人報告(一)中，檢查人謂：「乙○○君於民國七十九年進入味王
      公司擔任董事，八十六年為常務董事，八十七年至八十九年為泰國味王公司董
      事，林火義民國八十八年、八十九年為泰國味王公司董事；杜恒誼民國八十八
      年進入味王公司擔任常駐監察人，民國八十九年任泰國味王公司董事，對於前
      述可議之事，依其職務應可得而知，卻未置一詞，亦有可議」。且被上訴人等
      人歷年來卻從未將董事會議事錄、一切銀項收支明細及財務報表，依民法第五
      百四十條之規定，提交上訴人或向上訴人股東常會報告，致使簽證會計師出具
      保留意見之查核報告，而董事會無法完成審議，遭證券交易所自八十九年七月
      二十五日將股票交易方式變更為全額交割股，並致上訴人無法於期限內重編財
      報而遭證券交易所公告自十月二十九日停止上訴人股票之買賣，足見雖被上訴
      人雖遲自八十七年方任泰國味王公司之董事，惟被上訴人違反善良管理人之注
      意義務與林文昌相互勾結，致上訴人及全體股東之權益遭受莫大之侵害。復依
      證人郭宏志之證詞，可知自八十七年後，泰國味王公司仍有一筆泰銖一億餘元
      之盈餘未匯回予上訴人，然被上訴人身為泰國味王公司之董事卻未依民法第五
      百四十條及第五百四十四條之規定向上訴人報告，亦未向泰國味王公司反映，
      致影響上訴人之股價。是故，被上訴人雖於八十七年後方任職泰國味王公司之
      董事，其後執行董事職務亦有重大損害上訴人之行為。
三、證據：除援用原審之立證方法外，聲請訊問證人盧倍倍，並提出上訴人第十五屆
    第十五次常務董事會議事錄影本一份。
乙、被上訴人方面：
一、聲明：駁回上訴。
二、陳述：除與原審判決書所載者相同茲予引用外，補稱：
  (一)上訴人起訴不合公司法第二百條之法定要件：
    查公司法第二百條明定「董事執行業務，有重大損害公司之行為或違反法令或章
    程之重大事項，股東會未為決議將其解任時，得由繼續一年以上持有已發行股份
    總數百分之三以上股份之股東，於股東會後三十日內訴請法院裁判之」。準此以
    觀，董事之解任應經股東會決議，如未決議始由持有已發行股份總數百分之三以
    上股份之股東，於股東會後三十日內訴請法院裁判之。玆查上訴人起訴意旨雖謂
    九十年六月十九日上午九時整系爭股東會決議十日內改派所有轉投資公司之法人
    董事代表案、對所有有損上訴人權益或失職違法者授權監察人依法追究案、選任
    檢查人查核項目為1.對上訴人轉投資所有的相關企業2.對上訴人本身不法情節等
    情事。費用由董事長裁定。檢查人人選三位，一位由股東林瑞圖擔任，一位由董
    事會推選，另一位由監察人推選。查核期間由董事會決定，並請三位檢查人協調
    儘速查核（股東林瑞圖等多位股東提案）等案；惟均非解任被上訴人董事職務之
    決議，核與公司法第二百條前段之規定，迥不相侔。又上訴人始終未能提出已經
    由持有發行股份總數百分之三以上之股東，於股東會後三十日內訴請法院裁判之
    相關證明，更不符合公司法第二百條後段之規定，是上訴人起訴欠缺法定要件，
    至為明顯，應予駁回。
  (二)上訴人未就被上訴人執行董事職務，有何重大損害上訴人之行為或違反法令或章
    程之重大事項，舉證以實其說：
    綜觀上訴人指摘被上訴人有關損害上訴人之行為或違反法令或章程之重大事項，
    全係引用訴外人林文昌之個人行為，均與被上訴人無涉，而恣意推測，並無具體
    事證，應予駁回。又查被上訴人遲至八十七年始擔任泰國味王公司之董事，上訴
    人所提檢查人之報告亦均與被上訴人無關。
  (三)上訴人之訴欠缺權利保護要件，應予駁回：
    查公司解任董事，依公司法第一百九十九條之規定得由股東會之決議隨時解任，
    無需訴請法院裁判即生解任之效力，依法並無由公司對董事提起解任董事之訴之
    實益，按解任董事之訴乃形成之訴，而形成之訴之提起，應以須經法院裁判始得
    變動其權利義務為必要者，始具即受法院判決利益之權利保護要件，否則即屬判
    決無實益，逕以欠缺訴訟法上權利保護要件之理由，駁回其訴；本件上訴人如謂
    系爭股東會已有解除被上訴人董事職務之決議（實際上始終無該項決議），即生
    解除被上訴人董事職務之效力，是本件解除被上訴人董事職務之訴，依上開理由
    即屬欠缺權利保護要件，應予駁回。
  (四)上訴人之訴當事人不適格，應予駁回：
    上訴人主張係依公司法第二百條之規定提起本訴，茲依該規定應由持有已發行股
    份總數百分之三以上股份之「股東」為當事人始屬適法，所謂股東乃持有上訴人
    公司股份之個人或法人，絕非上訴人自體，惟本件竟以上訴人自體為當事人，顯
    非「股東」，而非適格之當事人，應予駁回。又被上訴人主張九十年股東常會有
    授權監察人解除被上訴人董事職務之決議，業經董事江文生否認，又證人盧倍倍
    亦已證稱「當時台上的常務董事確實沒有明確的對監察人是否可以解任董事的部
    分做明確的決定」，足見上訴人並未明確授權監察人得解除被上訴人之董事職務
    ，又解任董事之訴亦不得以公司自體起訴，而屬當事人不適格至明。
  (五)被上訴人並未執行公司業務：
    按被上訴人僅係上訴人之董事，並未在上訴人公司執行業務，亦未在泰國味王公
    司執行業務，已由證人即上訴人請求傳訊之股東邱宏志在原審證稱：「乙○○開
    會才去」、「．．．在泰國方面尚有一億元之（泰幣）尚留在泰國之上訴人公司
    帳目上，被上訴人乙○○並未私下提領．．．」，並無執行職務屬實，應無何重
    大損害上訴人之行為或違反法令或章程之重大事項，而與公司法第二百條之要件
    迥不相符。
  (六)又檢查人之報告均屬被上訴人擔任泰國味王公司董事以前之事務，全與被上訴人
    無涉，併此辯明。
三、證據：援用原審之立證方法。
    理      由
一、本件上訴人起訴主張：被上訴人係八十七年至八十九年上訴人派駐於泰國味王公
    司之法人代表董事，其個人名下持有上訴人所有而寄託於個人名下之泰國味王公
    司股票三股，因上訴人轉投資公司之法人董事代表，涉嫌損害上訴人全體股東之
    利益及逃漏稅捐，致上訴人自八十九年七月二十五日起遭證券交易所打入全額交
    割股，九十年六月二十九日系爭股東會中決議「對所有有損味王公司權益或失職
    違法者，授權監察人依法追究」及「選任檢查人，查核1.對味王公司轉投資所有
    之相關企業，2.對味王公司本身不法情節」等情；嗣經檢查人查核上訴人轉投資
    之泰國味王公司，發現上訴人之董事及派駐泰國味王公司之代表林文昌於七十九
    年十月十七日簽核不實之對外投資（增資）報備申請書，被上訴人身為上訴人之
    董事並與林文昌同為派駐泰國味王公司之法人代表董事，依其職務應知林文昌可
    議之事，竟未置一詞，甚至代為掩飾，有與林文昌共謀之嫌，顯見被上訴人於執
    行業務時有重大損害上訴人之行為，依公司法第一百九十九條第一項、第二百條
    之規定，已構成裁判解任其董事職權之事由，系爭股東會既曾決議「對所有有損
    味王公司權益或失職違法者，授權監察人依法追究」之概括授權，亦包括解任涉
    及不法之董事，爰依公司法第一百九十九條第一項、第二百條、第二百十二條之
    規定，由監察人代表上訴人訴請解任被上訴人之董事職務等語。
二、被上訴人則以：依公司法第一百九十九條第一項之規定，股東會得依其決議隨時
    解任董事，而無庸以訴為之，是上訴人依該條項規定提起本訴，欠缺權利保護要
    件；又上訴人依公司法第二百條之規定起訴，不符該條之法定要件，且以自己名
    義起訴，當事人亦不適格；另被上訴人並未執行上訴人及泰國味王公司之業務，
    而檢查人之報告均屬被上訴人擔任泰國味王公司董事以前之事務，全與被上訴人
    無涉，上訴人負無法舉證證明被上訴人執行董事職務，有何重大損害上訴人之行
    為或違反法令或章程之重大事項等語，資為抗辯。
三、上訴人主張被上訴人係八十七年至八十九年上訴人派駐於泰國味王公司之法人代
    表董事，其個人名下持有上訴人所有而寄託於個人名下之泰國味王公司股票三股
    ，上訴人自八十九年七月二十五日起遭證券交易所打入全額交割股，且於九十年
    六月二十九日系爭股東會中決議「對所有有損味王公司權益或失職違法者，授權
    監察人依法追究」及「選任檢查人，查核1.對味王公司轉投資所有之相關企業，
    2.對味王公司本身不法情節」之事實，業據其提出與所述相符之應屬上訴人所有
    而寄託於被上訴人名下之泰國味王公司股票三股之證明、九十年股東常會議事錄
    為證，並為被上訴人所不爭執，堪認為真正。
四、按形成之訴，非於私法上有形成權者概得提起，其形成權之行使，若僅以意思表
    示為之，即可生形成之效果者，無提起形成之訴之必要。故私法上之形成權，依
    法須經法院以判決宣告，始能使法律關係或其他事項發生、變更或消滅者，方可
    提起形成之訴（詳參姚瑞光著，民事訴訟法論，第三０四頁，七十八年三月版）
    。是如權利人行使契約撤銷權、解除權或終止權，僅須權利人向相對人為行使撤
    銷權、解除權或終止權之意思表示，即生契約撤銷、解除或終止之效力；若權利
    人以此類形成權為標的提起形成之訴，自為法所不許（最高法院五十三年度臺上
    字第二八七二號判決參照，另詳參吳明軒著，中國民事訴訟法，中冊，第六二六
    頁，八十九年九月修訂五版）。次按董事得由股東會之決議，隨時解任，公司法
    第一百九十九條第一項前段定有明文。是股份有限公司如欲解任董事，自得隨時
    以股東會為解任之決議後，由公司代表機關（此指監察人，公司法第二百二十三
    條參照）根據此一決議對被解任之董事為解任之意思表示，即發生解任之效力（
    詳參柯芳枝著，公司法論，第三０七頁，八十二年十月版）。故公司法第一百九
    十九條第一項前段之規定，雖賦予公司解任董事之權，惟僅須由公司代表機關向
    被解任之董事為解任之意思表示，即生解任之效力，尚無訴請法院解任之必要。
    本件上訴人於九十年六月二十九日召開之系爭股東會中決議「對所有有損味王公
    司權益或失職違法者，授權監察人依法追究」乙節，縱如上訴人所主張，系爭股
    東會決議確已概括授權監察人對所有有損上訴人權益或違法失職者依法追究，包
    含解任董事在內，且該決議合於公司法第一百九十九條第二、三、四項之規定，
    則揆諸前揭說明，亦僅須由上訴人之監察人對被上訴人為解任之意思表示，即生
    解任之效力，而無訴請法院解任之必要。從而，上訴人依公司法第一百九十九條
    第一項、第二百十三條之規定，訴請解任被上訴人擔任上訴人之董事職務，自為
    法所不許。
五、再按當事人適格，乃指當事人就具體特定訴訟標的有無實施訴訟之權能而言，亦
    即當事人就具體特定之訴訟，得以自己之名義為原告或被告，而受為訴訟標的法
    律關係之本案判決之資格，此項權能或資格之有無，應依當事人與特定訴訟標的
    之關係定之。又當事人之適格為權利保護要件之一，原告就為訴訟標的之法律關
    係如無訴訟實施權，當事人即非適格，原告欠缺權利保護要件，法院自應認其訴
    為無理由，以判決駁回之（最高法院八十六年度臺上字第一六號、八十五年度臺
    上字第一０五四號、八十年度臺上字第二三七八號判決參照）。又按公司法第二
    百條規定，董事執行業務，有重大損害公司之行為或違反法令或章程之重大事項
    ，股東會未為決議將其解任時，得由持有已發行股份總數百分之三以上股份之股
    東，於股東會後三十日內，訴請法院裁判之。是依公司法第二百條之規定，得以
    自己之名義訴請法院裁判解任公司董事職務者，唯以持有已發行股份總數百分之
    三以上股份之股東為限，公司則無援引上開規定為訴訟標的之法律關係，以自己
    之名義為原告，訴請撤銷董事職務之權能或資格。至於同法第二百十三條，則係
    針對「公司」與董事間訴訟所為之規定，與上開第二百條係針對少數「股東」與
    董事間訴訟所為之規定，迥不相侔，自不得據以比附援引。本件上訴人於九十年
    六月二十九日召開之系爭股東會中決議「對所有有損味王公司權益或失職違法者
    ，授權監察人依法追究」乙節，縱如上訴人所主張，系爭股東會決議確已概括授
    權監察人對所有有損上訴人權益或違法失職者依法追究，包括解任董事在內，則
    僅須由上訴人之監察人對被上訴人為解任之意思表示即可，上訴人之監察人無庸
    依公司法第一百九十九條第一項之規定，代表上訴人訴請法院解任被上訴人之董
    事職務，已如前述，且系爭股東會既已決議授權上訴人之監察人解任有損上訴人
    權益或違法失職之董事，即不符公司法第二百條所定「股東會未為決議將其解任
    」之要件，則上訴人之監察人自無從依該條規定訴請法院裁判，尤其更不得代表
    就該訴訟標的之法律關係無訴訟實施權之上訴人，以上訴人之名義提起本件訴訟
    ，是上訴人之監察人基於公司法第二百條、第二百十三條之規定，以上訴人之名
    義訴請解任被上訴人之董事職務，揆諸前開規定及說明，非但於法有違，且當事
    人亦非適格，而欠缺權利保護要件。況系爭股東會係於九十年六月二十九日召開
    ，上訴人卻遲至九十一年四月十七日始依公司法第二百條、第二百十三條之規定
    提起本件訴訟，已逾該條所規定應「於股東會後三十日內」起訴之除斥期間，顯
    非合法，附此敘明。
六、綜上所述，上訴人依公司法第一百九十九條第一項前段、第二百條、第二百十三
    條之規定，訴請解任上訴人擔任上訴人之董事職務，為無理由，均應予駁回。原
    審宣示判決筆錄判決駁回上訴人之訴，洵屬正當。上訴意旨指摘原宣示判決筆錄
    結果不當，求予廢棄改判，為無理由，應予駁回其上訴。
七、本件判決基礎已臻明確，兩造其餘之攻擊防禦方法及訴訟資料經本院斟酌後，核
    與判決不生影響，無一一論述之必要，併予敘明。
據上論結，本件上訴為無理由，依民事訴訟法第四百三十六條之一第三項、第四百四
十九條第一項、第七十八條，判決如主文。
中      華      民      國    九十二    年      六      月      十      日
                            臺灣士林地方法院民事第二庭
~B審判長法官  李玉卿
~B      法官  周明鴻
~B      法官  張國勳
右為正本係照原本作成。
本判決不得上訴。
中      華      民      國    九十二    年      六      月     十三     日
~B法院書記官  林郁菁


司法院資訊處製作；財團法人民間司法改革基金會備份。
